【裁判字號】    99,訴,2301
【裁判日期】    990831
【裁判案由】    毒品危害防制條例
【裁判全文】
臺灣板橋地方法院刑事判決              99年度訴字第2301號
公  訴  人  臺灣板橋地方法院檢察署檢察官
被      告  甲○○
上列被告因違反毒品危害防制條例案件，經檢察官提起公訴（九
十九年度毒偵字第四二六八、四六五九、五一四四號），被告於
本院準備程序進行中，就被訴事實為有罪之陳述，經本院告知簡
式審判程序意旨，並聽取公訴人及被告之意見後，本院合議庭裁
定由受命法官獨任依簡式審判程序審理，並判決如下：
    主  文
甲○○施用第二級毒品，累犯，處有期徒刑參月；又施用第一級
毒品，累犯，處有期徒刑柒月；又持有第一級毒品，累犯，處有
期徒刑參月。扣案之第一級毒品海洛因壹包（驗餘淨重零點壹參
伍公克），沒收銷燬之；又施用第一級毒品，累犯，處有期徒刑
柒月；又持有第一級毒品，累犯，處有期徒刑參月。扣案之第一
級毒品海洛因貳包（驗餘合計淨重零點貳參柒公克），均沒收銷
燬。應執行有期徒刑壹年貳月。扣案之第一級毒品海洛因壹包（
驗餘淨重零點壹參伍公克）、第一級毒品海洛因貳包（驗餘合計
淨重零點貳參柒公克），均沒收銷燬。
    事  實
一、甲○○前因施用第二級毒品、施用第二級毒品案件，先後經
    本院以八十七年度毒聲字第四０二五號、八十八年度毒聲字
    第三四五九號裁定各送觀察、勒戒後，因各認無繼續施用毒
    品之傾向，先後經臺灣板橋地方法院檢察署檢察官以八十七
    年度偵字第二七二五六號、八十八年度偵字第三九九八、四
    三一０號為不起訴處分確定。復因施用第二級毒品等案件，
    經臺灣士林地方法院以八十八年度毒聲字第一八九二號裁定
    送觀察、勒戒後，因認有繼續施用毒品之傾向，復經同法院
    以八十八年度毒聲字第二六五二號裁定令入戒治處所施以強
    制戒治，嗣經同法院以八十九年度毒聲字第九一八號裁定停
    止戒治，所餘戒治期間付保護管束，於民國八十九年五月十
    二日停止其處分之執行而出監，至八十九年十二月十三日期
    滿未經撤銷，視為執行完畢，此部分涉及刑案部分，亦經同
    法院以八十九年度訴字第一六五號判處有期徒刑四月確定。
    又因施用第一級毒品案件，經本院以八十九年度訴字第二四
    ０號判處有期徒刑一年八月，嗣經撤回上訴而確定。再因違
    反槍砲彈藥刀械管制條例案件，經臺灣士林地方法院以八十
    九年度訴字第二０三號判處有期徒刑二年，經提起上訴，由
    臺灣高等法院以九十年度上訴字第一六三九號撤銷原判決，
    改判處有期徒刑五年二月、一年二月，應執行有期徒刑六年
    二月，再經提起上訴，由最高法院以九十年度台上字第六七
    九五號駁回上訴而確定，上開四罪嗣經臺灣高等法院以九十
    一年度聲字第一七六號裁定定其應執行有期徒刑七年八月確
    定，於九十六年一月九日縮短刑期假釋出監付保護管束，至
    九十六年七月十六日保護管束期滿未經撤銷假釋，視為執行
    完畢。詎仍不知悔改，而分別為下列犯行：
  (一)其明知甲基安非他命係業經公告列為毒品危害防制條例第二
    條第二項第二款之第二級毒品，不得非法持有、施用，詎仍
    未戒除施用毒品習性，復基於施用第二級毒品甲基安非他命
    之犯意，於九十九年五月十三日晚間某時許，在臺北縣三重
    市○○路○段四十九號之國園加油站廁所內（起訴書誤認係
    於九十九年五月十四日為警採尿時回溯九十六小時內之某時
    許〈不含公權力拘束期間〉，在不詳地點），以玻璃球燒烤
    方式施用第二級毒品甲基安非他命一次。
  (二)其明知海洛因係業經公告列為毒品危害防制條例第二條第二
    項第一款之第一級毒品，不得非法持有、施用，詎仍未戒除
    施用毒品習性，復基於施用第一級毒品海洛因之犯意，於同
    上時地（起訴書誤認係於九十九年五月十三日十三時許，在
    臺北縣三重市○○路○段江村綜合醫院門口），另以捲煙方
    式施用第一級毒品海洛因一次。
  (三)其又基於持有第一級毒品海洛因之犯意，再於同年月十四日
    下午一時十五分許，在臺北縣三重市○○路○段江村綜合醫
    院門口，以新臺幣（下同）一千元之代價，向一名真實姓名
    年籍不詳綽號「古井」之成年男子購入第一級毒品海洛因一
    包（驗餘淨重零點一三五公克），旋即未經許可而非法持有
    之。
  (四)其復基於施用第一級毒品海洛因之犯意，於同年月二十九日
    晚間某時許，在臺北縣三重市○○路○段四十九號之國園加
    油站廁所內（起訴書誤認係於九十九年五月十四日為警採尿
    時回溯二十六小時內之某時許〈不含公權力拘束期間〉，在
    不詳地點），施用第一級毒品海洛因一次。
  (五)其再基於持有第一級毒品之犯意，於同年月三十日下午四時
    三十分許，在臺北縣三重市○○路○段四十九號之國園加油
    站，以一千五百元之代價，向一名真實姓名年籍不詳綽號「
    阿華」之成年男子購入第一級毒品海洛因二包（驗餘合計淨
    重零點二三七公克），旋即未經許可而非法持有之。
    嗣分別於同年月十四日下午一時二十五分許、同年月三十日
    下午五時許，分別在臺北縣三重市○○路○段二十一號前、
    臺北縣三重市○○○路一０一巷十六號前（第二次查獲時地
    ，起訴書誤載係於九十九年五月十四日十三時二十五分許，
    在臺北縣三重市○○路○段二十一號前）為警查獲，並分別
    扣得第一級毒品海洛因一包（驗餘淨重零點一三五公克）、
    第一級毒品海洛因二包（驗餘合計淨重零點二三七公克）。
    嗣分別經警依法對其採集尿液送驗後，始查悉上情。
二、案經臺北市政府警察局中正第一分局、臺北縣政府警察局三
    重分局報告臺灣板橋地方法院檢察署檢察官偵查起訴。
    理  由
壹、程序事項：
    被告甲○○所犯係死刑、無期徒刑或最輕本刑為三年以上有
    期徒刑以外之罪，亦非屬高等法院管轄第一審之案件，其於
    準備程序中就被訴事實為有罪之陳述，經本院告知簡式審判
    程序之旨，並聽取公訴人及被告之意見後，經本院合議庭認
    為適宜，乃依刑事訴訟法第二百七十三條之一第一項規定，
    裁定由受命法官獨任進行簡式審判程序，先予敘明。
貳、實體事項：
一、上揭犯罪事實，業據被告於本院準備程序及審理中供承不諱
    ，且被告於前揭二次查獲時地為警依法對其採集尿液分別送
    請臺灣尖端先進生技醫藥股份有限公司、臺灣檢驗科技股份
    有限公司以酵素免疫分析法（EIA ）初步檢驗及氣相層析質
    譜儀分析法（GC/MS ）確認檢驗結果，前者確呈鴉片類（嗎
    啡）及安非他命類（甲基安非他命）陽性反應；後者確呈鴉
    片類（嗎啡）陽性反應，此有臺灣尖端先進生技醫藥股份有
    限公司出具之九十九年五月二十八日濫用藥物檢驗報告、臺
    灣檢驗科技股份有限公司出具之九十九年六月十日濫用藥物
    檢驗報告各一紙在卷可參（參見九十九年度毒偵字第四二六
    八號偵卷第六十頁、九十九年度毒偵字第四六五九號偵卷第
    五九頁）。又第一次查獲時地扣案之被告所有疑似第一級毒
    品海洛因白色粉末一包（驗餘淨重零點一三五公克）、第二
    次查獲時地扣案之被告所有疑似第一級毒品海洛因白色粉末
    二包（驗餘淨重零點二三七公克），分別經送請交通部民用
    航空局航空醫務中心鑑驗結果，確各均含有第一級毒品海洛
    因成分，此有該中心出具之九十九年五月二十七日航藥鑑字
    第0993449 號、九十九年六月十日航藥鑑字第0993819 號毒
    品鑑定書各一紙在卷可憑（參見九十九年度毒偵字第四二六
    八號偵卷第六四頁、九十九年度毒偵字第四六五九號偵卷第
    六一頁）。綜上所述，足認被告之自白核與事實相符，應可
    採為論罪科刑之依據。按施用第一、二級毒品為犯罪行為，
    毒品危害防制條例第十條第一項及第二項各定有處罰明文。
    故施用該毒品者，依前揭規定本應科以刑罰，惟基於施用毒
    品之人，兼有病患屬性，乃於刑事政策上對合於一定條件之
    施用者，依同條例第二十條、第二十三條之規定，施以觀察
    、勒戒及強制戒治之治療，期以保安處分替代刑罰，戒斷其
    身、心癮。嗣因其程序過於繁雜，上揭條例於九十二年七月
    九日修正公布，自九十三年一月九日施行，將該第二十條、
    第二十三條之保安處分程序，單純區分為「初犯」、「五年
    內再犯」及「五年後再犯」三種；依其立法理由之說明：「
    初犯」，經觀察、勒戒或強制戒治後，應為不起訴處分或不
    付審理之裁定；經觀察、勒戒或強制戒治執行完畢釋放後，
    「五年內再犯」者，因其再犯率甚高，原實施之觀察、勒戒
    及強制戒治既已無法收其實效，爰依法追訴或裁定交付審理
    。至於經觀察、勒戒或強制戒治執行完畢釋放後，「五年後
    再犯」者，前所實施之觀察、勒戒或強制戒治已足以遮斷其
    施用毒品之毒癮，為期自新及協助其斷除毒癮，仍適用「初
    犯」規定，先經觀察、勒戒或強制戒治之程序。從而依修正
    後之規定，僅限於「初犯」及「五年後再犯」二種情形，始
    應先經觀察、勒戒或強制戒治程序，不能逕行起訴，亦即設
    為施用毒品罪起訴條件之限制。但倘被告於五年內已再犯，
    經依法再為「保安處分」或「追訴處罰」者，縱其第三次（
    或第三次以上）施用毒品之時間，在初犯之保安處分執行完
    畢釋放五年以後，即非屬「五年後再犯」之情形，且因前有
    「五年內再犯」情形，顯見其再犯率甚高，原實施之保安處
    分無法收其實效，毋庸仍予寬典處遇，而應依該條例第十條
    逕予刑罰制裁。至於第三次（或第三次以上）施用毒品之時
    間，是否宜有期間限制？以多久為適宜？則分屬刑事政策、
    專門醫學之範圍，非審判機關所能決定，有待循立法途徑解
    決，此為本院近來之統一見解（最高法院九十八年台非字第
    五六號判決意旨可資參照）。查本件被告前因施用第二級毒
    品、施用第二級毒品案件，先後經本院以八十七年度毒聲字
    第四０二五號、八十八年度毒聲字第三四五九號裁定各送觀
    察、勒戒後，因各認無繼續施用毒品之傾向，先後經臺灣板
    橋地方法院檢察署檢察官以八十七年度偵字第二七二五六號
    、八十八年度偵字第三九九八、四三一０號為不起訴處分確
    定。復因施用第二級毒品等案件，經臺灣士林地方法院以八
    十八年度毒聲字第一八九二號裁定送觀察、勒戒後，因認有
    繼續施用毒品之傾向，復經同法院以八十八年度毒聲字第二
    六五二號裁定令入戒治處所施以強制戒治，嗣經同法院以八
    十九年度毒聲字第九一八號裁定停止戒治，所餘戒治期間付
    保護管束，於八十九年五月十二日停止其處分之執行而出監
    ，至八十九年十二月十三日期滿未經撤銷，視為執行完畢，
    此部分涉及刑案部分，亦經同法院以八十九年度訴字第一六
    五號判處有期徒刑四月確定一節，此有臺灣高等法院被告前
    案紀錄表一份在卷可參。被告既曾於前揭觀察、勒戒執行完
    畢釋放後五年內再犯施用第二級毒品案件而經依法再為保安
    處分、保安處分及追訴處罰，且於本件中，又係於九十九年
    五月十三日晚間某時許有分別施用第二級毒品甲基安非他命
    及第一級毒品海洛因之犯行、同年月二十九日晚間某時許有
    施用第一級毒品海洛因之犯行，即非屬毒品危害防制條例第
    二十條第三項所定「五年後再犯」之情形，揆諸前揭判決意
    旨及說明，自應逕行追訴處罰。從而，本件事證已臻明確，
    被告犯行洵堪認定，應予依法論科。
二、核被告所為，各係犯毒品危害防制條例第十條第二項之施用
    第二級毒品甲基安非他命罪、同條例第十條第一項之施用第
    一級毒品海洛因罪、施用第一級毒品海洛因罪、同條例第十
    一條第一項之持有第一級毒品海洛因罪、持有第一級毒品海
    洛因罪，共五罪。被告各持有第一、二級毒品海洛因及甲基
    安非他命後，進而施用，其各持有之低度行為應被其各施用
    之高度行為所吸收，均不另論罪。又被告所犯上述五罪，犯
    意各別，應予分論併罰。又被告前因施用第二級毒品等案件
    ，經臺灣士林地方法院以八十九年度訴字第一六五號判處有
    期徒刑四月確定；又因施用第一級毒品案件，經本院以八十
    九年度訴字第二四０號判處有期徒刑一年八月，嗣經撤回上
    訴而確定；再因違反槍砲彈藥刀械管制條例案件，經臺灣士
    林地方法院以八十九年度訴字第二０三號判處有期徒刑二年
    ，經提起上訴，由臺灣高等法院以九十年度上訴字第一六三
    九號撤銷原判決，改判處有期徒刑五年二月、一年二月，應
    執行有期徒刑六年二月，再經提起上訴，由最高法院以九十
    年度台上字第六七九五號駁回上訴確定，上開四罪嗣經臺灣
    高等法院以九十一年度聲字第一七六號裁定定其應執行有期
    徒刑七年八月確定，於九十六年一月九日縮短刑期假釋出監
    付保護管束，至九十六年七月十六日保護管束期滿未經撤銷
    假釋，視為執行完畢，此有臺灣高等法院被告前案紀錄表一
    份在卷可參，其前受有期徒刑之執行完畢，於五年以內故意
    再犯本件有期徒刑以上之五罪，各為累犯，各應依刑法第四
    十七條第一項規定，各加重其刑。爰審酌被告屢犯不改，顯
    見其意志不堅，缺乏勒戒動機，其施用毒品足以導致精神障
    礙、性格異常，甚至造成生命危險，戕害一己之身體健康，
    惟其犯後已能坦承犯行，態度尚稱良好等一切情狀，分別量
    處如主文所示之刑，並定其應執行之刑。至扣案之第一級毒
    品海洛因一包（驗餘淨重零點一三五公克）、第一級毒品海
    洛因二包（驗餘合計淨重零點二三七公克），不問屬於犯人
    與否，均應依毒品危害防制條例第十八條第一項前段規定，
    併予宣告沒收銷燬之。又盛裝前開第一級毒品海洛因之包裝
    袋一個、二個，參以法務部調查局現今所採行之鑑驗方式，
    包裝袋仍會殘留微量毒品，而無法將之完全析離，此有法務
    部調查局調科壹字第09362396550 號函文意旨可資參照，是
    可認該一個、二個包裝袋分別與殘留其上之第一級毒品海洛
    因當已無法析離，而均應各視為毒品，故應與所盛裝之第一
    級毒品海洛因各併予沒收銷燬，附此敘明。至鑑定所耗損之
    第一級毒品海洛因，既已滅失，爰不另為沒收銷燬之諭知，
    併予敘明。
據上論斷，應依刑事訴訟法第二百七十三條之一第一項、第二百
九十九條第一項前段，毒品危害防制條例第十條第一項、第二項
、第十一條第一項、第十八條第一項前段，刑法第十一條、第四
十七條第一項、第五十一條第五款，判決如主文。
本案經檢察官蘇振文到庭執行職務。
中    華    民    國    99    年    8     月    31    日
                  刑事第六庭    法  官  林家賢
上列正本證明與原本無異。
如不服本判決，應於判決送達後十日內，向本院提出上訴書狀，
並應敘述具體理由；其未敘述上訴理由者，應於上訴期間屆滿後
二十日內向本院補提理由書（均須按他造當事人之人數附繕本）
「切勿逕送上級法院」。
                                書記官  許清秋
中    華    民    國    99    年    9     月    3     日
附錄本判決論罪科刑法條：
毒品危害防制條例第十條：
施用第一級毒品者，處六月以上五年以下有期徒刑。
施用第二級毒品者，處三年以下有期徒刑。
毒品危害防制條例第十一條第一項：
持有第一級毒品者，處三年以下有期徒刑、拘役或新臺幣五萬元
以下罰金。

司法院資訊處製作；財團法人民間司法改革基金會備份。
